最高法院刑事判決　　　　　　　　　　　　　　　八十八年度台上字第五八八○號
　　上　訴　人　甲○○
右上訴人因違反毒品危害防制條例案件，不服台灣高等法院中華民國八十八年七月三
十日第二審判決（八十八年度上重訴字第三○號，起訴案號：台灣板橋地方法院檢察
署八十七年度偵字第二七四九二號），提起上訴，本院判決如左：
    主  文
原判決撤銷，發回台灣高等法院。
    理  由
本件原判決維持第一審論處上訴人甲○○共同販賣第一級毒品罪刑之判決，駁回上訴
人在第二審之上訴，固非無見。惟查：(一)原判決事實欄初載：上訴人為香港人士，因
在香港地區積欠綽號「阿海」之不詳姓名成年男子港幣六萬元，遂與「阿海」謀議，
由「阿海」在香港以行動電話聯絡販賣毒品海洛因事宜，上訴人則來台二月，負責
帶海洛因販賣交付予「阿海」指定之人，「阿海」並給予上訴人在台之生活費用新台
幣二萬元，及免除上訴人積欠之六萬元港幣債務。上訴人遂與「阿海」及另一不詳姓
名之香港籍成年男子共同意圖營利，基於販賣第一級毒品海洛因之犯意聯絡，於民國
『八十七年十二月二十六日』入境台灣，該不詳姓名之香港籍成年男子亦於不詳時間
來台。上訴人旋經由真實姓名不詳，綽號「阿海」之台籍成年男子安排，租得坐落台
北縣三重市○○街一三四號五樓Ｅ室房屋，並在該處等候「阿海」之指示；旋又記載
：『八十七年十二月九日』某時，「阿海」在香港以行動電話指示該不詳姓名之香港
籍男子，於當日某時，在台北縣三重市天台廣場前，將重七百八十二公克之海洛因及
電子秤一台、分裝杓子一支交與上訴人，上訴人將該等物品連同海洛因回上開租住
處藏放，並依「阿海」之指示，將其中多於七百公克之毛重八十二公克之海洛因分裝
為另一包，將之置於租處化妝台下方。嗣於『八十七年十二月十日』接獲「阿海」之
電話指示，於當日下午一時許，在台北縣三重市天台廣場一樓售票亭前，將前開價值
新台幣九十九萬元，重約七百公克之海洛因，販賣交付予綽號「阿森」之人而完成交
易。『八十七年十二月十四日』，上訴人復承前揭概括犯意，依「阿海」之指示，在
前開三重市天台廣場一樓售票處附近，再自該不詳姓名之香港籍男子取得海洛因二大
包（共計毛重七百十六公克）後，隨即帶該二大包海洛因，搭乘計程車至台北市○
○○路中興百貨公司附近不詳咖啡店，擬販賣交付與「阿海」所指定之不詳姓名之人
，因該人嗣表示另日再行洽談，上訴人乃帶該海洛因搭乘計程車欲返回其前開租居
處，而於『八十七年十二月十四日』晚上十時許，在台北縣三重市○○路與自強路一
段路口下車時，為警查獲等情。事實欄前後之記載，已有矛盾。另依原判決之上開認
定，上訴人係在香港與綽號「阿海」之人謀議在台販賣毒品，由上訴人在台灣負責
帶毒品海洛因交付販賣與「阿海」指定之人等情，而據上訴人供稱：毒品是「阿海」
從香港帶來台，再叫我去拿的等語，原審並援引其上開供述為判決基礎之一（原判
決第六頁第五行），及說明上訴人與綽號「阿海」等共犯，分別於台灣及香港兩地，
以彼此犯意聯絡及行為分擔方式，於兩地完成販賣毒品海洛因交易云云（原判決第十
頁第八、九行）。如果無訛，則上訴人與綽號「阿海」之人既於香港謀議在台販毒，
由「阿海」自香港輸入海洛因，再由上訴人在台灣販賣，則其所為，除觸犯販賣第一
級毒品罪外，是否另涉運輸第一級毒品及走私二罪嫌，與本件有無裁判上之一罪關係
，亦值斟酌。(二)被告之自白，須非出於強暴、脅迫、利誘、詐欺或其他不正之方法，
且與事實相符者，始得採為證據，如果被告之自白，係出於不正之方法，並非自由陳
述，即其取得自白之程序已非適法，則不問自白內容是否確與事實相符，因其非係適
法之證據，即不得採為判決基礎。本件據上訴人主張警訊時遭受刑求（原審卷第三十
一頁），檢察官偵查時之通譯係查獲伊之警察，所為通譯不實（原審卷第三十九頁）
云云，已主張警訊及檢察官偵查時之供述，並非出於其任意性之自白。原審對其上開
主張未予調查，即率採其於警訊及檢察官偵查時之自白，為主要判決基礎之一。另被
告之自白，不得作為有罪判決之唯一證據，仍應調查其他必要之證據，以察其是否與
事實相符，刑事訴訟法第一百五十六條第二項定有明文。立法目的，在以補強證據擔
保被告自白之真實性；亦即以補強證據之存在，藉以限制合法自白在證據上之價值，
俾發現實質之真實。故被告雖經自白，然若別無其他補強證據足以擔保其自白之確與
事實相符，該自白仍非刑事訴訟法上得據之為認定被告犯罪事實之證據，當不得單憑
此而為被告不利之認定。原判決認定上訴人有於八十七年十二月十日販賣海洛因七百
公克予綽號「阿森」之人，係以上訴人於警訊及檢察官偵查時之自白為論據，但微論
上訴人已否認其上開自白為真實，辯稱：「阿海」是主謀，「阿森」係幫「阿海」工
作，扣案之八十二公克海洛因係「阿森」所交付，囑伊帶回租住處收藏，是「阿森」
在販賣毒品云云（第一審卷第一一三頁反面、第一八一頁、第一八四頁、原審卷第三
十二頁）。原審亦未進一步查明上訴人所稱之「阿森」是否確有其人﹖及其是否果向
上訴人購買海洛因﹖即率採其於警察局及檢察官偵查時之自白為唯一判決基礎，於證
據法則，亦難謂無違。(三)原判決事實欄記載上訴人先後二次之販賣犯行，係基於概括
犯意而為等情，但主文欄則未諭知上訴人為連續犯，理由欄亦未說明上訴人先後二次
犯行，如何係基於概括犯意而為之連續犯之認定理由及依據，亦有未當。案關重典，
認應發回更審，期臻翔適。
據上論結，應依刑事訴訟法第三百九十七條、第四百零一條，判決如主文。
中      華      民      國    八十八    年      十      月    二十一    日
                              最高法院刑事第二庭
                                  審判長法官  莊  來  成
                                        法官  呂  潮  澤
                                        法官  謝  俊  雄
                                        法官  蘇  振  堂
                                        法官  黃  正  興
      右正本證明與原本無異
                                              書  記  官
中      華      民      國    八十八    年      十      月    二十七    日
